【裁判字號】    95,交簡上,16
【裁判日期】    950524
【裁判案由】    過失傷害等
【裁判全文】
臺灣嘉義地方法院刑事判決            95年度交簡上字第16號
    上  訴  人  臺灣嘉義地方法院檢察署檢察官
    被      告  丁○○
上列上訴人因被告過失傷害等案件，不服本院簡易庭中華民國九
十五年一月二十七日九十五年度嘉交簡字第一四號第一審判決（
聲請簡易判決處刑書案號：臺灣嘉義地方法院檢察署九十四年度
調偵字第二七二號、九十四年度調偵字第二六五號、九十四年偵
字第六六四七號），提起上訴，本院管轄之第二審合議庭判決如
下：
    主  文
原判決關於過失傷害暨定應執行刑部分撤銷。
丁○○因過失傷害人，處有期徒刑參月，如易科罰金以參佰元折
算壹日。
其餘上訴駁回。
前開撤銷改判部分所處有期徒刑參月，如易科罰金以參佰元折算
壹日，暨上訴駁回部分所處有期徒刑貳月，如易科罰金以參佰元
折算壹日，應執行有期徒刑肆月，如易科罰金以參佰元折算壹日
。
    事  實
一、丁○○於民國九十四年八月三日晚上十時許，服用酒類，於
    其吐氣所含酒精濃度達到每公升零點五五毫克，已屆不能安
    全駕駛動力交通工具之際，仍駕駛牌照號碼七Ｒ－四七八二
    號自小客車，沿嘉義縣水上鄉設有分向限制線及雙向二車道
    之永欽橋由西往東方向行駛，本應注意汽車行駛時，駕駛人
    應注意車前狀況，隨時採取必要之安全措施；汽車在雙向二
    車道行駛時，於劃有分向限制線之路段，不得駛入來車之車
    道內；飲酒後吐氣所含酒精成份超過每公升零點二五毫克以
    上，不得駕車，而依當時晴天夜間有照明，柏油路面無缺陷
    ，無障礙物視距良好等狀況，並無不能注意之情事，竟疏未
    注意，於酒後吐氣所含酒精濃度達每公升零點五五毫克下，
    猶駕車跨越分向限制線，貿然左轉侵入該橋由東往西方向道
    路內，適有乙○○駕駛牌照號碼一○一七－ＧＥ號自小客車
    搭載丙○○，沿相同橋樑由東往西順向前進，二車車首遂在
    該橋樑西向車道內發生對撞，致乙○○受有右肘伸肌腱挫傷
    ，右下嘴唇、下頷部、兩前手臂及右膝多處挫擦傷等傷害，
    丙○○受有左眉毛處、左肘部、兩膝及左足部多處挫擦傷等
    傷害。嗣丁○○於車禍發生後，於有偵查犯罪職權之機關或
    公務員查知犯人前，即親向到場處理之嘉義縣警察局水上分
    局柳林派出所警員甲○○坦承肇事致人受傷，自首並接受裁
    判。
二、案經乙○○、丙○○訴由嘉義縣警察局水上分局報告臺灣嘉
    義地方法院檢察署檢察官偵查後聲請以簡易判決處刑。
    理  由
一、本件被告丁○○未於言詞辯論終結前對於警訊調查筆錄、偵
    查訊問筆錄、酒精測定紀錄、道路交通事故現場圖、道路交
    通事故調查報告表、診斷證明書、自首情形紀錄表、前科紀
    錄表等傳聞證據之證據能力有所異議。因被告於本院審理時
    已坦承犯罪，自白且與前開證據內容相符，該等證據又無顯
    不可信之情況，本院審酌予以採納之，無礙被告程序上之彈
    劾詰問權利，認前開傳聞證據合於刑事訴訟法第一百五十九
    條之一、之二、之四、之五等規定，因而具備證據能力，此
    合先敘明。
二、事實欄所記載之犯罪事實，業據被告坦承不諱（本審卷第五
    十頁至第五十一頁審判筆錄），核與告訴人乙○○、丙○○
    指訴情節要屬一致，復有道路交通事故調查報告表、道路交
    通事故現場圖、交通事故現場照片、酒精測定紀錄等在卷足
    查（警卷第十七頁、第二十一頁至第二十六頁）。而告訴人
    乙○○、丙○○受有如事實欄所記載之傷害，則有卷附之大
    仁醫院診斷證明書二紙、奇美醫院柳營分院診斷證明書一份
    可考（偵字第五○五九號偵查卷第十頁至第十一頁，交查字
    第五四○號偵查卷第三頁）。
三、按汽車行駛時，駕駛人應注意車前狀況，並隨時採取必要之
    安全措施；汽車在雙向二車道行駛時，於劃有分向限制線之
    路段，不得駛入來車之車道內；汽車駕駛人飲用酒類後其吐
    氣所含酒精濃度超過每公升零點二五毫克者，不得駕車，為
    道路交通安全規則第九十四條第三項、九十七條第二款、一
    百十四條第二款所明定。被告於事實欄所記載之時地駕駛車
    輛，自應恪遵上述規定，且依當時晴天夜間有照明，柏油路
    面無缺陷，無障礙物視距良好等狀況，有前揭道路交通事故
    調查報告表可稽，並無不能注意之情事，其於應注意且能夠
    注意下，竟疏未注意，於酒後吐氣所含酒精濃度達每公升零
    點五五毫克之程度，猶駕駛車輛跨越分向限制線，貿然左轉
    侵入來車車道內，因而肇致本件車禍，其有過失甚為明確。
    而告訴人乙○○、丙○○所分別駕駛、乘坐自小客車於規定
    車道內前進，對於被告突如其來侵入車道之舉，不及防備，
    對於車禍之發生，無過失可言。況且，本件經送臺灣省嘉雲
    區車輛行車事故鑑定委員會鑑定，亦為：「丁○○飲用酒類
    超過法定標準值駕駛自小客車，夜間於劃有分向限制線路段
    左轉不當，為肇事原因；乙○○駕駛自小客車，非肇事因素
    。」等相同之認定，有該委員會九十四年十月二十八日嘉雲
    鑑字第○九四五八○五四五Ｃ號函檢送之鑑定意見書一份可
    供參酌（調偵字第二六五號偵查卷第一頁至第三頁）。而告
    訴人乙○○、丙○○因車禍受有傷害，已如前述，被告之過
    失行為與告訴人等之傷害結果間，顯有因果關係。因此，被
    告自白與事實相符，事證明確，其犯行堪以認定之。
四、核被告所為，係犯刑法第一百八十五條之三之服用酒類不能
    安全駕駛動力交通工具而駕駛之公共危險罪、第二百八十四
    條第一項前段之過失傷害罪。被告一過失行為，同時致告訴
    人乙○○、丙○○受有傷害，係以一行為觸犯數罪名，為想
    像競合犯，應從重論以一過失傷害罪名。所犯公共危險罪及
    過失傷害罪間，犯意各別，行為互異，構成要件亦不同，應
    分論併罰。被告酒醉駕車，因而致人受傷，應依道路交通管
    理處罰條例第八十六條第一項就過失傷害部分加重其刑。其
    於本件車禍發生後，於有偵查犯罪職權之機關或公務員查知
    犯人前，即向到場處理之嘉義縣警察局水上分局柳林派出所
    警員甲○○坦承肇事致人受傷，自首並接受裁判等情，業據
    證人甲○○結證屬實（本審卷第四十二頁至第四十五頁審判
    筆錄），復有卷附自首情形紀錄表一份可查（本審卷第三十
    頁），所犯過失傷害罪應依刑法第六十二條前段減輕其刑。
    前開加重減輕事由，並先加後減之。
五、原審依刑法第一百八十五條之三、第四十一條第一項前段，
    罰金罰鍰提高標準條例第二條等規定就公共危險部分予以論
    罪科刑，其認事用法俱無不合，量刑亦屬妥適。檢察官上訴
    意旨指摘原審此部分量刑不當，且稱被告血液所含酒精成份
    高於吐氣所含酒精濃度，情節較原審認定為重，固非無見。
    然查，被告血液及吐氣中所含酒精成份之測試皆於車禍發生
    後同時在醫院內進行，二者數據或有差距，前者為每十分之
    一公升一百二十八毫克（換算為吐氣所含酒精濃度約每公升
    零點六四毫克），後者為每公升零點五五毫克，但二者仍在
    測量及換算誤差之合理範圍內，自不影響量刑之認定，此部
    分上訴為無理由，應予駁回。原審就被告過失傷害部分予以
    論罪科刑，固非無見。惟查：(一)被告過失傷害犯行部分構成
    自首，依法應減輕其刑，詳如前述，且為法院應依職權調查
    之事項，原審未予查明，容有未洽。(二)原審引用檢察官聲請
    簡易判決處刑書關於犯罪事實之記載，而處刑書僅稱告訴人
    乙○○受有「肌腱挫傷之傷害」；告訴人丙○○受有「全身
    多處挫擦傷之傷害」等語，然依卷內診斷證明書三紙所示，
    告訴人乙○○係受有「右肘伸肌腱挫傷，右下嘴唇、下頷部
    、兩前手臂及右膝多處挫擦傷」等傷害；告訴人丙○○則受
    有「左眉毛處、左肘部、兩膝及左足部多處挫擦傷」等傷害
    ，原審所為過失傷害之事實認定與卷內證據記載已不無矛盾
    。(三)被告就本件車禍應負全部過失責任，告訴人等並非肇事
    因素，已經敘明，該事實認定之證據即上述鑑定意見，於原
    審審理時已呈現在偵查卷宗之中，原審認定過失傷害犯罪事
    實卻未予參酌並詳加記載，難謂毫無疏漏。(四)原審執記載未
    臻明確之傷害，又未細繹被告與告訴人之過失責任，逕予科
    刑，其過失傷害部分之量刑，難認允當。檢察官上訴意旨指
    摘原判決就過失傷害部分之量刑不當，為有理由。除此之外
    ，原判決關於過失傷害部分亦有上訴意旨以外之可議之處，
    自應由本院撤銷原判決關於過失傷害暨定應執行刑部分並自
    為判決。爰依被告之自白（本審卷第五十二頁審判筆錄）及
    臺灣嘉義地方法院檢察署刑案資料查註紀錄表、臺灣高等法
    院被告前案紀錄表（偵字第六六四七號偵查卷第二頁，本審
    卷第十三頁至第十四頁），審酌被告罔顧其他參與道路交通
    者生命及安全猶酒後駕車之犯罪動機及目的；犯罪時未受之
    明顯刺激；數項過失之犯罪手段；未有前科，品行尚佳；已
    婚，育有一子，六歲，父母健在，均約七十歲，與父母同住
    ，現打零工維生，收入不穩定之生活狀況；國中畢業之智識
    程度；酒後駕車侵入來車道內，違反義務情節非輕；告訴人
    二人身體受有如事實欄所示多處傷害；犯罪後雖能坦承犯行
    ，惟仍未與告訴人等達成和解，賠償損害之態度等一切情狀
    ，量處如主文第二項所示之刑，諭知易科罰金之折算標準，
    並與駁回上訴部分定其應執行之刑，再諭知易科罰金之折算
    標準。
據上論結，應依刑事訴訟法第四百五十五條之一第一項、第三項
、第三百六十八條、第三百六十九條第一項前段、第三百六十四
條、第二百九十九條第一項前段，刑法第二百八十四條第一項前
段、第六十二條前段、第四十一條第一項前段、第五十一條第五
款，道路交通管理處罰條例第八十六條第一項，罰金罰鍰提高標
準條例第一條前段、第二條，判決如主文。
本案經檢察官陳昭廷到庭執行職務。
中    華    民    國    95    年    5     月    24    日
                      刑事第一庭審判長法  官  許 進 國
                                      法  官  蔡 廷 宜
                                      法  官  張 道 周
上列正本證明與原本無異。
本件不得上訴。
中    華    民    國    95    年    5     月    24    日
                                      書記官  黃 意 雯
附記本判決論罪之法條全文
刑法第一百八十五條之三
服用毒品、麻醉藥品、酒類或其他相類之物，不能安全駕駛動力
交通工具而駕駛者，處一年以下有期徒刑、拘役或三萬元以下罰
金。
刑法第二百八十四條第一項前段
因過失傷害人者，處六月以下有期徒刑、拘役或五百元以下罰金
。


司法院資訊處製作；財團法人民間司法改革基金會備份。
